【裁判字號】    92,抗,3325
【裁判日期】    920924
【裁判案由】    拍賣抵押物
【裁判全文】
臺灣高等法院民事裁定      九十二年度抗字第三三二五號
    抗  告  人  甲○○
右抗告人因與相對人麗榮建設股份有限公司間拍賣抵押物事件，對於中華民國九十二
年四月十七日臺灣基隆地方法院九十二年度拍字第八三號所為裁定提起抗告，本院裁
定如左：
      主    文
抗告駁回。
抗告程序費用由抗告人負擔。
      理    由
一、抗告人於原法院聲請及本件抗告意旨略以：相對人於民國八十七年四月一日就坐
    落基隆市○○○○段一地號、日新段一小段三地號土地上興建之「麗榮皇冠大樓
    」，與第三人萬利營造股份有限公司（下稱萬利公司）訂立工程承攬合約，由第
    三人萬利公司以總價（含稅）新臺幣（下同）八億六千萬元承包興建上開大樓建
    物。嗣萬利公司依約將上開大樓興建完成，惟相對人尚有九千零八十三萬一千六
    百二十五元工程款及保固金五百萬元未給付，萬利公司其後於九十年五月十七日
    將上開九千零八十三萬一千六百二十五元工程款債權轉讓予伊，經伊起訴後由臺
    灣臺北地方法院九十年度重訴字第一七三○號判決確定相對人應給付伊九千零八
    十三萬一千六百二十五元及自九十年七月二十四日起算之法定遲延利息，前開確
    定判決經原法院九十年度民執清字第四六一○號強制執行事件，利息算至九十年
    十月二十二日止，債權尚不足四千八百九十五萬八千三百九十元。伊本於法定抵
    押權，聲請拍賣系爭工程建物云云，並提出工程承攬合約、會議記錄、臺灣臺北
    地方法院九十年度重訴字第一七三○號判決、原法院九十年十一月二十六日基院
    政民執清四六一○字第一四八七六號債權憑證為憑。又第三人萬利公司既將其對
    於相對人之工程款債權轉讓與伊，法定抵押權自應隨同移轉予伊，原裁定駁回伊
    之聲請，顯有未洽，請求將原裁定廢棄等語。
二、按承攬人承攬之工作為建築物或其他上之工作物或為重大修繕者，承攬人依八十
    九年五月五日公布（九十年五月五日施行）前之民法第五百十三條規定，得就承
    攬關係所生之債權，對於工作所附之定作人不動產有法定抵押權，此法定抵押權
    固不以登記為必要，然承攬人將承攬報酬之債權連同此項法定抵押權讓與他人時
    ，其受讓人係依讓與之法律行為取得此法定抵押權，則依同法第七百五十八條規
    定，非經登記不生法定抵押權移轉之效力，司法院七十六年二月二十日（七六）
    廳民二字第一八七七號研究意見足供參照。
三、經查：萬利公司、麗榮公司及抗告人於九十年五月十七日之三方會議記錄第一條
    第五項約定：「經雙方結算統計截至簽約日止，甲方（麗榮公司，下同）應給付
    予乙方（萬利公司，下同）之金額為新臺幣00000000元：：：」、第二
    條：「就乙方（萬利公司）對甲方（麗榮公司）所享有之因本工程所致之全部債
    權，業經於九十年四月十八日由乙方轉讓予丙方（抗告人）」等語，固堪認為抗
    告人於九十年四月十八日受讓萬利公司對於麗榮公司之系爭工程款債權0000
    0000元；且抗告人嗣以：伊自萬利公司處受讓萬利公司對麗榮公司之債權為
    由，起訴請求麗榮公司給付事件，並經臺灣臺北地方法院判決：抗告人得請求麗
    榮公司給付工程款00000000元及強制執行費用五十二萬元（共計000
    00000元）暨自九十年七月二十四日起算之法定遲延利息，亦有臺灣臺北地
    方法院九十年度重訴字第一七三０號判決可憑。惟抗告人於九十年四月十八日受
    讓萬利公司對於相對人之承攬報酬債權及法定抵押權之情，縱令屬實，惟依前開
    民法修正前之第五百十三條規定，抗告人未經法定抵押權之登記，尚不得僅執上
    開文件遽對相對人主張就系爭之麗榮皇冠大樓有法定抵押權存在。抗告人對系爭
    建物究有無法定抵押權存在，既未經登記，即屬實體法上之爭執，非本件拍賣抵
    押物之非訟程序所得審認，應由抗告人另行提起訴訟以資解決。從而，抗告人基
    於伊對系爭建物有法定抵押權，為本件拍賣抵押物之聲請，核屬無據，不應准許
    。原法院駁回抗告人之聲請，並無不合，抗告論旨指摘原裁定不當，求予廢棄改
    判，為無理由，不應准許。
四、據上論結：本件抗告為無理由，爰裁定如主文。
中      華      民      國    九十二    年      九      月    二十四    日
                                    民事第四庭
                                        審判長法  官  楊  豐  卿
                                              法  官  鄭  純  惠
                                              法  官  林  金  吾
正本係照原本作成。
如不服本裁定應於送達後十日內向本院提出抗告狀，並繳納抗告費新臺幣一千元。
中      華      民      國    九十二    年      九     月    二十四    日
                                              書記官  張  淑  芳


司法院資訊處製作；財團法人民間司法改革基金會備份。
